# 【同一控制合并 - 为何要恢复盈余公积？】

提问人：jdm0109 时间：2021-03-09 08:05:04
根据同一控制下合并的原理：
（ 1 ）在合并后从资本公积中恢复自被合并方在最终控制方开始控制后归属于合并方的留存收益：
借：资本公积
贷：盈余公积
贷：未分配利润
1 ）上述分录为何要恢复“盈余公积”，在最终控制方合并层面我们只恢复“未分配利润”，因为合并层面的盈余公积只反应母公司的“盈余公积”。为何要将被合并方的归属于合并方的留存收益恢复盈余公积？？
2 ）此分录有点像“丧失控制权并权益法核算的母公司处理”：按照自始权益法的要求恢复母公司的未分配利润及盈余公积，这是单体层面处理，还可以理解，同一控制合并层面恢复了“盈余公积”，很难理解。
为何不按照归属于合并方的“留存收益”直接恢复未分配利润，视同一直在合并方合并，在最终合并层面也容易抵销。
（ 2 ）此笔恢复是在合并报告最早期间恢复？ 即最早期间期初？
很多企业出具合并报表时，追溯调整，在“同一控制下合并”栏次填列 2 两次，即上年填列一次，当年度“同一控制下合并”又填列一次。在当年年初依然沿用原未经调整的所有者权益。这样做是否符合准则规定？
@chenyiwei 求助陈版

回答人：chenyiwei
1 、这是企业合并和合并报表两个准则之间存在冲突所致。由于企业合并准则只规范合并日这一特定时点上的会计处理，而合并报表准则规范的时点或期间更为长久，故一般遵循合并报表准则，将被合并方的盈余公积中归属合并方的份额恢复到合并报表的未分配利润中。
2 、恢复的期间，与被合并方未分配利润的恢复期间保持一致，即从合并方和被合并方均处于当前的最终控制方控制下的最早日期开始。
3 、很多企业出具合并报表时，追溯调整，在“同一控制下合并”栏次填列 2 两次，即上年填列一次，当年度“同一控制下合并”又填列一次。在当年年初依然沿用原未经调整的所有者权益。这样做并不符合准则规定。参照《财政部关于做好执行企业会计准则的企业 2011 年年报监管工作的通知》
（财会[2011]25号）：“企业应当按照企业会计准则的规定编制 2011 年合并所有者权益变动表。合并所有者权益变动表（会合 04 表）”本年金额”栏下 “加：会计政策变更”和”前期差错更正”项目，不得填列金额。”。“同一控制下合并”项目也是同理。